臺灣高雄地方法院刑事判決　　　　　　　95年度易字第2461號
公　訴　人　臺灣高雄地方法院檢察署檢察官
被　　　告　丙○○
上列被告因竊盜案件，經檢察官提起公訴（95年度偵字第22227
號），本院判決如下：
    主  文
丙○○攜帶兇器竊盜，累犯，處有期徒刑拾月，扣案扳手壹支，
沒收。又攜帶兇器於夜間侵入住宅竊盜未遂，累犯，處有期徒刑
壹年，扣案扳手壹支，沒收。應執行有期徒刑壹年捌月，扣案扳
手壹支，沒收。
其他被訴部分，無罪。
    事  實
一、丙○○於民國90年間，因竊盜案件，經台灣台南地方法院以
    90年度易字第878 號、90年度易字第1801號判決分別判處有
    期徒刑2 年、7 月，上訴後經台灣高等法院台南分院，分以
    90年上易字第1684號、90年上易字第1870號駁回上訴確定，
    復於91年間，因違反槍砲彈藥刀械管制條例案件，經台灣台
    南地方法院以91年度訴字第1064號判處有期徒刑1 年2 月確
    定，上開3 罪經定應執行為有期徒刑3 年7 月，入監執行，
    於93年7 月22日假釋出監，於94年7 月22日假釋期滿執行完
    畢。詎其猶不知悔改，復意圖為自己不法之所有，於：(一)95
    年8 月17日某時，行經高雄縣路竹鄉○○村○○路160 號前
    ，見由乙○○使用，車牌號碼HS7-932 號重機車停於該處，
    機車鑰匙孔處上插有他人棄置客觀上足對人身體產生危險可
    為兇器之扳手1 支，竟為代步所需，拾得該扳手後，將之據
    為己有，並使用該扳手發動機車後，騎乘離去而竊取得手。
    (二)於95年8 月23日晚上7 時30分許，攜帶上開可供兇器使用
    之扳手1 支，騎乘前開機車，至高雄縣岡山鎮○○街56巷9
    弄2 號丁○○住處，以自備鑰匙插入該處大門鑰匙孔，強行
    轉開門鎖，開啟大門，於夜間侵入他人住處後，四處尋覓財
    物正欲行竊之際，適屋主丁○○及其妻陳許淑禎返回住處，
    丙○○見狀暫躲於該處2 樓樓梯口，趁丁○○坐於一樓客廳
    看電視之際，迅速自2 樓樓梯衝出大門離去，丁○○見狀與
    陳許淑真在後追趕，合力將之逮捕後報警處理，致其此部分
    竊盜未能得逞，後員警到場並於丙○○身上扣得其所攜之扳
    手1 支，至其用以開啟門鎖之鑰匙，則於逃離現場過程中，
    不知遺落於何處。
二、案經高雄縣政府警察局岡山分局報請臺灣高雄地方法院檢察
    署檢察官偵查起訴。
    理  由
壹、證據能力部分：
  (一)按被告以外之人於審判外之陳述，雖不符前4 條之規定，而
    經當事人於審判程序同意作為證據，法院審酌該言詞陳述或
    書面陳述作成時之情況，認為適當者，亦得為證據。當事人
    、代理人或辯護人於法院調查證據時，知有第159 條第1 項
    不得為證據之情形，而未於言詞辯論終結前聲明異議者，視
    為有前項之同意，刑事訴訟法第159 條之5 定有明文。本件
    件證人乙○○於警詢中之證述係被告以外之人於審判外之言
    詞陳述；贓物認領保管單係證人乙○○即被告以外之人於審
    判外之書面陳述，惟被告與檢察官於本院審理時均同意得為
    證據，本院審酌上開言詞及書面陳述之作成並無違背法令，
    過程亦合於常情，並無不可信，且與待證事實具有關聯性，
    爰認上開審判外之言詞及書面陳述有證據能力。
  (二)所謂傳聞係指被告以外之人於審判外之言詞或書面陳述，傳
    聞法則係針對被告以外之人於審判外以言詞或書面所為之供
    述證據之證據能力所為之規範。本件查獲時所拍攝之照片係
    以照片本身之存在證明待證事實，在性質上並非供述證據，
    無刑事訴訟法第159 條第1 項規定之適用，且該照片與被告
    是否攜帶兇器行竊及所竊取者係何種財物之待證事實，具關
    聯性，是上開照片亦具有證據能力。
貳、實體部分：
一、上揭事實，業據被告於審理中坦承不諱外，核與證人及被害
    人乙○○、丁○○證述內容相符，復有贓物認領保管單1 紙
    、現場查獲相片9 張在卷可稽，並有被告持以為上開犯行之
    扳手1 支扣案足佐，堪認被告之自白核與事實相符，本件事
    證明確，被告前揭犯行，洵堪認定。
二、論罪科刑部分：
  (一)按刑法第321 條第1 項第3 款之攜帶兇器竊盜罪，係以行為
    人攜帶兇器竊盜為其加重條件，此所謂兇器，其種類並無限
    制，凡客觀上足對人之生命、身體、安全構成威脅，具有危
    險性之兇器均屬之，且祇須行竊時攜帶此種具有危險性之兇
    器為已足，並不以攜帶之初有行兇之意圖為必要（最高法院
    79年臺上字第5253號判例可資參照）。本案被告為前開犯行
    所攜扳手，係金屬製品，且前端尖銳等情，有該扳手相片在
    卷足佐，另參以被告既可持該扳手發動機車電門，足認若非
    質地堅硬之物，應無法輕易為之，若持該扳手用以攻擊人體
    ，顯足以造成傷害，該扳手客觀上可對人之生命、身體構成
    威脅，具有危險性，應屬刑法第321 條第1 項第3 款所定之
    兇器無訛。另按稱夜間者，為日出前，日沒後。經查，95年
    8 月23日在高雄地區之日沒時間為下午6 時24分，有中華民
    國95年日出日沒時刻表1 份在卷可憑，是被告於95年8 月23
    日日沒後之下午7 時30分許，侵入被害人丁○○住宅行竊，
    自屬於夜間侵入住宅竊盜。
  (二)核被告持扳手竊取被害人乙○○之機車，所為係犯刑法第32
    1 條第1 項第3 款之攜帶兇器竊盜罪。又其於夜間攜帶兇器
    侵入被害人丁○○住處後，四處物色財物，著手於竊盜之際
    ，因見被害人丁○○返回住處，迅速逃離現場致未竊盜得逞
    ，所為係犯刑法第321 條第2 項、第1 項第1 款、第3 款之
    攜帶兇器於夜間侵入住宅竊盜未遂罪。被告已著手於犯罪行
    為之實行而不遂，為未遂犯，爰依刑法第25條第2 項規定減
    輕其刑。公訴人就此部分事實，疏未論及被告攜帶可供為兇
    器使用之扳手侵入被害人丁○○住處行竊，已有未恰。另公
    訴人認被告使用自備鑰匙開啟被害人丁○○住處門鎖時，已
    使該處大門鑰匙孔遭受毀損，所為涉犯刑法第321 條第1 項
    第2 款之加重條件一節，因被害人丁○○住處門鎖現仍可繼
    續使用一節，據其到庭證述明確（見本院卷第40頁），顯見
    被告以鑰匙強行開啟門鎖，未使該門鎖達毀損不堪使用之程
    度，自與加重竊盜罪毀損門扇之要件不符，公訴人此部分所
    認亦有誤會。被告所犯上開2 罪，犯意各別，行為互殊，應
    予分論併罰。被告前於90年間，因竊盜案件，經台灣台南地
    方法院以90年度易字第878 號、90年度易字第1801號判決分
    別判處有期徒刑2 年、7 月，上訴後經台灣高等法院台南分
    院，分以90年上易字第1684號、90年上易字第1870號駁回上
    訴確定，復於91年間，因違反槍砲彈藥刀械管制條例案件，
    經台灣台南地方法院以91年度訴字第1064號判處有期徒刑1
    年2 月確定，上開3 罪經定應執行為有期徒刑3 年7 月，入
    監執行，於93年7 月22日假釋出監，迄94年7 月22日假釋期
    滿執行完畢等情，有臺灣高等法院被告前案紀錄表、台灣高
    雄地方法院檢察署刑案資料查註紀錄表各1 紙在卷可稽，其
    於上開徒刑執行完畢後5 年內，再故意犯本件最重本刑為有
    期徒刑以上之罪，為累犯，應依刑法第47條第1 項之規定加
    重其刑，並就被告遭判處竊盜未遂犯行部分，依法先加後減
    之。爰審酌被告正值青年，不思正途以獲取所需，竟率爾攜
    帶兇器，甚至於夜間侵入他人住宅竊取財物，危害社會治安
    非輕，惟念其犯後坦承竊盜犯行，態度尚可，所竊機車已發
    還被害人領回，損害稍有減輕及其犯罪動機、目的、所生危
    害等一切情狀，量處如主文所示之刑，並定其應執行刑。扣
    案扳手1 支雖經被告否認為其所有，辯稱該扳手原係插於被
    害人乙○○機車鑰匙孔上，其僅持之開啟發動機車而已，然
    該扳手既隨意插於他人機車鑰匙孔上，顯見原所有人對之應
    有棄置之意，而被告嗣持之竊取他人機車，復又攜帶在身至
    被害人丁○○處行竊，自足徵其有拾得該扳手據為己有之意
    ，是該扳手應為被告所有，且為其供本件犯罪所用之物，應
    依刑法第38條第1 項第2 款諭知沒收。
參、無罪部分：
一、公訴意旨略以：被告丙○○於95年8 月23日晚上7 時許，至
    高雄縣岡山鎮○○街205 巷1 號甲○○住處，以自備之鑰匙
    破壞該處大門鑰匙孔（毀損部分未據告訴），正欲行竊之際
    ，因觸動警報器發出巨響，迅速逃離現場而未得逞，因認被
    告所為係犯刑法第321 條第2 項第1 項第2 、3 款之加重竊
    盜犯嫌。
二、按犯罪事實應依證據認定之，無證據不得認定其犯罪事實；
    不能證明被告犯罪者，應諭知無罪之判決，刑事訴訟法第15
    4 條第2 項、第301 條第1 項定有明文。次按認定不利於被
    告之事實，須依積極證據，苟積極證據不足為不利於被告事
    實之認定時，即應為有利於被告之認定，更不必有何有利之
    證據，最高法院30年上字第816 號著有判例。又按刑法上之
    未遂犯，必須已手於犯罪行為之實行而不遂，始能成立，
    此在刑法第25條第1 項規定甚明。同法第321 條之竊盜罪，
    為第320 條之加重條文，自係以竊取他人之物為其犯罪行為
    之實行，至該條第1 項各款所列情形，不過為犯竊盜罪之加
    重條件，如僅著手於該項加重條件之行為而未著手搜取財物
    ，仍不能以本條之竊盜未遂論（最高法院83年度台上字第80
    72號判決參照）。
三、公訴人認被告涉有上開犯嫌，無非係以被害人甲○○證詞，
    及甲○○住處現場相片數張為證。訊據被告固坦承有至被害
    人甲○○住處行竊之意，惟仍以其持自備鑰匙開啟被害人甲○○住處大門欲行竊之際，因警報器啟動，乃迅速逃離現場
    等語置辯。經查：證人即被害人甲○○到庭證稱：「我當日
    在路竹，是家裡的警報器通知到我手機，我才趕回去住處，
    回去時，門已經被打開，警察在門口」、「（問：當天是否
    有財物損失）答：沒有」、「（問：家裡有無被侵入，財物
    翻動的情形）答：沒有」（見本院卷第39頁），被害人甲○○住處既無遭人侵入，亦無遭翻動財物之情，顯見被告所辯
    其僅開啟被害人甲○○住處大門，未入內行竊等語應為真正
    ，堪認其僅著手於破壞門鎖之加重條件，行為尚未至侵入他
    人住處尋覓財物，著手竊盜犯行之程度，客觀上僅屬竊盜之
    預備階段。而刑法竊盜罪章，對於預備階段之行為復未規定
    加以處罰，此觀諸刑法第320 條、第321 條自明，因行為之
    處罰應以行為時之法律有規定者為限（刑法第1 條），本件
    被告既僅係止於竊盜罪之預備階段，揆諸前揭說明，自難以
    其開啟被害人住處大門，預備自該處入內竊盜之行為，遽論
    其有罪。
四、綜上，被告上開行為僅屬於毀越門扇於夜間侵入住宅竊盜罪
    之預備階段，尚未及著手，因刑法對於竊盜罪之預備階段，
    並無處罰之規定，本案既無從證明被告已著手於客觀上可認
    為竊盜行為之實行，故本院自應諭知被告無罪之判決。
據上論斷，應依刑事訴訟法第299 條第1 項前段、第301 條，刑
法第321 條第1 項第1 款、第3 款、第2 項、第25條第2 項、第
47 條 第1 項、第38條第1 項第2 款、第51條第5 款，判決如主
文。
本案經檢察官戊○○到庭執行職務。
中　　華　　民　　國　　96　　年　　3 　　月　　22　　日
                  刑事第十二庭  審判長法　官  施柏宏
                                      法  官  林書慧
                                      法  官  黃宗揚
以上正本證明與原本無異。
如不服本判決，應於收受送達後10日內向本院提出上訴書狀。
中　　華　　民　　國　　96　　年　　3 　　月　　22　　日
　　　　　　　　　　　　　　　　　    書記官  王壹理
附錄本判決論罪之法條：
刑法第321條
犯竊盜罪而有左列情形之一者，處 6 月以上、 5 年以下有期徒
刑：
一  於夜間侵入住宅或有人居住之建築物、船艦或隱匿其內而犯
    之者。
二  毀越門扇、牆垣或其他安全設備而犯之者。
三  攜帶兇器而犯之者。
四  結夥三人以上而犯之者。
五  乘火災、水災或其他災害之際而犯之者。
六  在車站或埠頭而犯之者。
    前項之未遂犯罰之。
